臺灣宜蘭地方法院刑事判決　　　　　　　95年度易緝字第11號
　　公　訴　人　臺灣宜蘭地方法院檢察署檢察官
　　被　　　告　甲○○
　　　　　　　　　　　　（現在臺灣宜蘭看守所羈押中）
上列被告因傷害案件，經檢察官提起公訴（94年度偵緝字第90
號），本院判決如下：
    主  文
甲○○連續傷害人之身體，處有期徒刑月，如易科罰金，以銀
元佰元即新臺幣玖佰元折算壹日。
    事  實
一、甲○○前因殺人案件，經臺灣基隆地方法院以90年度重訴字
    第4號刑事判決判處有期徒刑14年確定，並經臺灣高等法院
    、最高法院以80年度上訴字第3653號刑事判決、80年度台上
    字第5543號刑事判決駁回上訴確定，甲○○於上開刑期執行
    後，於民國85年2月12日假釋並付保護管束，保護管束期滿
    日期為94年4月11日。詎甲○○於保護管束期間內猶不知慎
    行，其與丙○○前係同居關係，甲○○基於傷害之概括犯意
    ，先於93年2月10日晚間11時許，在宜蘭市○○街70號「圓
    緣圓卡拉ＯＫ店」櫃臺前，以一手抓丙○○脖子將丙○○壓
    倒在地後，另一手則出手毆打丙○○之身體，丙○○因此受
    有前胸部頓挫傷合併疼痛之傷害；甲○○復於93年3月9日（
    起訴書誤載為8日）上午2時許，在其與丙○○位於宜蘭縣宜
    蘭市○○路13巷1號之同居處所，先以手握拳作勢揮打之恐
    嚇方式，命丙○○脫光衣服下跪，致丙○○心生畏懼脫去衣
    服，而以此脅迫之手段命丙○○行無義務之事，但因丙○○
    不欲下跪，甲○○基於前開傷害概括犯意，再出手毆打丙○
    ○頭部，致丙○○受有頭部瘀腫之傷害，而以此強暴之方式
    命丙○○下跪1小時，而行無義務之事。
二、案經丙○○訴請臺灣宜蘭地方法院檢察署檢察官偵察起訴。
    理  由
一、訊據被告甲○○僅坦承因質問告訴人丙○○金錢問題，而要
    求告訴人跪下一事，惟否認有傷害、強制犯行，並辯稱：
    在圓緣圓卡拉ＯＫ店丙○○跟伊的朋友陳先生吵架，後來打
    架，伊唱完歌後下來把他們拉開，丙○○把伊的手抓去咬，
    她可能以為陳先生的手，所以就咬下去，伊並沒有打告訴人
    ，93年3月8日那一次，因為伊先前拿5萬元給告訴人，叫告
    訴人拿回去給伊媽媽，但是告訴人拿去施用安非他命，後來
    那天伊沒有打告訴人，且沒有叫告訴人脫光衣服，只是她正
    好洗澡出來，伊只是質問告訴人為何沒有拿錢給伊媽媽，伊
    有罰告訴人下跪云云。然查：
  (一)被告前於93年2月10日晚間11時許，在宜蘭市○○街70號「
    圓緣圓卡拉ＯＫ店」櫃臺前，以一手抓告訴人脖子將告訴人
    壓倒在地後，另一手則出手毆打告訴人之身體，致告訴人受
    有前胸部頓挫傷合併疼痛之傷害，業據告訴人於偵查中指訴
    ，及本院審理中證述在卷，並有民生聯合診所93年11月12
    日（93）民生字第025號函覆關於告訴人於93年2月10日至該
    院急診之病歷說明，堪認被告於93年2月10日晚間11時許，
    在「圓緣圓卡拉ＯＫ店」櫃臺前傷害告訴人等情無訛。
  (二)次就被告於93年3月9日凌晨2時許，在其與告訴人之同居處
    所，以手握拳作勢揮打之恐嚇方式，命告訴人脫光衣服下跪
    ，於告訴人脫光衣服後，因告訴人不肯下跪，遭被告揮拳毆
    打頭部強迫下跪一節，亦據告訴人於偵查中之指訴，及本院
    審理時結證在卷。被告雖辯稱並無以脅迫方式要求告訴人下
    跪云云，但以被告與告訴人均係智識成熟之成年人，雙方縱
    有口角糾紛，告訴人亦無下跪賠罪達1小時之理。參以證人
    乙○○於本院審理結證稱於93年3月9日凌晨4、5時許，當告
    訴人前往其住處時，亦見告訴人頭部外傷等情。綜合告訴人
    、證人乙○○之證述，被告於93年3月9日凌晨，強迫告訴人
    脫衣下跪及毆打告訴人之情應堪採信。綜上所述，本件事證
    明確，被告傷害、強制犯行堪以認定，應依法論科。
二、被告行為後，刑法業於94年2月2日修正公布，於95年7月1日
    施行。依修正後之刑法第2條第1項規定「行為後法律有變更
    者，適用行為時之法律。但行為後之法律有利於行為人者，
    適用最有利於行為人之法律」。該條係規範行為後法律變更
    所生新舊法比較適用之準據法，其本身無關行為可罰性要件
    之變更，是於刑法修正施行後，應適用該條之規定，為「從
    舊從新」之比較。又該條所稱「法律有變更」，指行為時與
    裁判時之刑罰法律，關於刑罰權規範事項（特別指刑罰權形
    成規範、成罪規範、科刑規範）互有不同內容之規範而言。
    再於比較時應就罪刑有關之共犯、未遂犯、想像競合犯、牽
    連犯、連續犯、結合犯以及累犯加重、自首減輕暨其他法定
    加減原因（如身分加減）與加減比例等一切情形，本於統一
    性及整體性原則，綜其全部罪刑之結果而為比較。本件關於
    新舊法比較適用之說明如下：
  (一)本件被告行為時之刑法第277條第1項、第304條第1項所規定
    罰金刑之下限，依修正前刑法第33條第5款規定：「主刑之
    種類如左：五、罰金，一元以上。」換算成新台幣為3元，
    修正後刑法第33第5款規定為：「主刑之種類如下：五、罰
    金，新台幣一千元以上，以百元計算之。」是依修正後刑法
    第33條第5款規定，就罰金刑之下限有所提高，對被告較為
    不利。
  (二)被告行為時，刑法56條規定：「連續數行為而犯同一之罪名
    者，以一罪論。但得加重其刑至二分之一。」惟該條業已修
    正公布刪除，則連續數行為而犯同一之罪名者，屬於數罪併
    罰，得定數罪刑合併之刑期以下之刑。此刪除雖非犯罪構成
    要件之變更，但顯已影響被告刑罰之法律效果，自屬法律有
    變更，比較新、舊法結果，修正後之規定並未較有利於被告
    。
  (三)被告行為時，刑法55條後段規定：「犯一罪而其方法或結果
    之行為犯他罪名者，從一重處斷。」惟該條業已修正公布刪
    除，則犯一罪而其方法或結果之行為犯他罪名者，屬於數罪
    併罰，得定數罪刑合併之刑期以下之刑。此刪除雖非犯罪構
    成要件之變更，但顯已影響被告刑罰之法律效果，自屬法律
    有變更，經比較新、舊法結果，修正後之規定並未較有利於
    被告。
  (四)刑法第41條第1項前段關於易科罰金之規定，新法修正為「
    犯最重本刑為五年以下有期徒刑以下之刑之罪，而受六個月
    以下有期徒刑或拘役之宣告者，得以新臺幣一千元、二千元
    或三千元折算一日，易科罰金」，惟依被告行為時之刑罰法
    律，即修正前第41條第1項前段：「犯最重本刑為五年以下
    有期徒刑以下之刑之罪，而受六個月以下有期徒刑或拘役之
    宣告，因身體、教育、職業、家庭之關係或其他正當事由，
    執行顯有困難者，得以一元以上三元以下折算一日，易科罰
    金」，及修正前罰金罰鍰提高標準條例第2條關於「依刑法
    第四十一條易科罰金者，均就其原定數額提高為一百倍折算
    一日；法律所定罰金數額未依本條例提高倍數，或其處罰法
    條無罰金刑之規定者，亦同」等規定，易科罰金之折算標準
    最高為銀元300元即新臺幣900元，最低為銀元100元即新臺
    幣300元，經比較修正前、後關於易科罰金之折算標準，修
    正後之規定並無較有利於被告之情形。
  (五)本件綜合上揭新舊刑法比較之結果，並本於統一性及整體性
    原則，關於被告所犯刑法之罪，新修正之刑法並未較有利於
    被告，爰一體適用修正前之刑法。
三、核被告所為，係犯刑法第277條第1項傷害罪、第304條第1項
    強制罪。被告先後2次傷害犯行，時間緊接，方法相同，觸
    犯犯罪構成要件相同之罪，顯係基於概括犯意為之，應依修
    正前刑法第56條連續犯之規定，論以一罪，並加重其刑。被
    告於95年3月9日先以握拳作勢揮打之脅迫方式，命丙○○脫
    光衣服後，再出手毆打丙○○頭部，以此強暴之方式命丙○
    ○下跪1小時，被告2次強制告訴人行無義務之事之犯行，係
    基於同一犯意，利用同一犯罪機會接續為之，為接續犯。被
    告所犯上開連續傷害罪與強制罪2罪間，有方法結果之牽連
    關係，為牽連犯，應從一重依連續傷害罪處斷。爰審酌被告
    於93年2月10日無由傷害告訴人，再於93年3月9日因細故傷
    害告訴人，並以強暴脅迫手段命告訴人脫衣下跪，依其犯罪
    之目的、手段、犯罪後之態度，及告訴人所受之損害等一切
    情狀，量處如主文所示之刑，並依修正前刑法第41條第1項
    前段規定諭知易科罰金之折算標準，以示儆懲。
據上論斷，應依刑事訴訟法第299條第1項前段，刑法第2條第1項
前段、修正前刑法第56條、刑法第277條第1項、第304條第1項、
修正前刑法第55條、第41條第1項前段，刑法施行法第1條之1、
修正前罰金罰鍰提高標準條例第2條，判決如主文。
本案經檢察官吳廣莉到庭執行職務
中　　華　　民　　國　　96　　年　　1 　　月　　24　　日
                  刑事第四庭  審判長法  官  謝佩玲
                             　　　 法　官  蘇錦秀
                             　　 　法　官  辜漢忠
以上正本證明與原本無異。
如不服本判決應於收受本判決後10日內向本院提出上訴書狀，其
未敘述上訴理由者，並得於提起上訴後10日內向本院補提理由書
狀(均須按他造當事人之人數附繕本)「切勿逕送上級法院」。
                                    書記官  許麗汝
中　　華　　民　　國　　96　　年　　1 　　月　　25　　日
附錄本案論罪科刑法條全文：
刑法第277條第1項
傷害人之身體或健康者，處三年以下有期徒刑、拘役或一千元以
下罰金。
刑法第304條第1項
以強暴、脅迫使人行無義務之事或妨害人行使權利者，處三年以
下有期徒刑、拘役或三百元以下罰金。
